臺灣臺中地方法院刑事判決　　　　　　　　　　　　九十三年度訴字第一四三號
　　公　訴　人　臺灣臺中地方法院檢察署檢察官
　　被　　　告　乙○○
右列被告因詐欺案件，經檢察官提起公訴（九十二年度偵字第五二七六號、九十三年
度偵字第八二○七號），被告於準備程序中就被訴事實為有罪之陳述，經詢問公訴人
及被告之意見後，本院合議庭裁定由受命法官獨任進行簡式審判程序，茲判決如左：
    主  文
乙○○幫助共同連續意圖為自己不法之所有，以詐術使人將本人之物交付，處有期徒
刑肆月，如易科罰金，以參佰元折算壹日。又幫助共同意圖為自己不法之所有，以詐
術使人將本人之物交付，處有期徒刑參月，如易科罰金，以參佰元折算壹日。應執行
有期徒刑伍月，如易科罰金，以參佰元折算壹日。
    事  實
一、乙○○因缺錢花用，見報上載有「辦門號送現金」之廣告，雖預見一般人收購他
    人申辦之行動電話門號使用常與財產犯罪密切相關，且取得他人行動電話門號之
    目的往往在於掩飾犯行不易遭人追查，又對於提供行動電話門號雖無引發他人萌
    生犯罪之確信，但仍以縱若有人持以犯罪亦無違反其本意之幫助犯意，將其於民
    國（下同）九十年十月二十五日向泛亞電信股份有限公司所申請使用之0000
    000000號行動電話，以一個門號八百元之代價供姓名年籍均不詳之人使用
    。該不詳之人與「童小姐」、「李志忠主任」、「張課長」、「宋永強」或其同
    夥共同意圖為自己不法所有之概括犯意，先於九十一年九月十二日下午二時三十
    分，以不詳之電話傳輸簡訊至甲○○所使用之0000000000號行動電話
    ，其內容佯稱「親愛的用戶，最後通告（長城固網）通訊贈好禮，用戶編號968
    ，認證編號Ａ86189為三獎五十萬元得主，請速電洽0000000000認證
    ，發訊人：000000000000」，甲○○即與0000000000聯
    絡，對方自稱係「童小姐」之人要甲○○再與金控中心「李志忠」主任電話聯絡
    ，甲○○遂依對方所留之○七─0000000、○七─0000000與李志
    忠主任聯絡，因而陷於錯誤依對方指示至提款機操作，惟遭轉帳被詐騙三萬元。
    嗣「李志忠」主任又向甲○○佯稱：獎金五十萬元，須先扣十萬元，餘四十萬元
    會轉入甲○○的帳戶內云云，並要甲○○再與「張課長」聯絡取款事宜。甲○○
    乃以其0000000000號行動電話撥打乙○○所申請之上開000000
    0000號行動電話與自稱「張課長」之人聯絡，自稱「張課長」者要甲○○加
    入臨時會員，會員費五萬元。甲○○又陷於錯誤依指示匯五萬元入郵局帳號00
    000000000000薛志誠帳戶。匯完後，自稱「宋永強」者主動打電話
    （○七─0000000）向甲○○佯示：妳已中彩金八百四十五萬元，要成為
    正式會員才能領彩金，正式會員費要一百十五萬五千元云云。甲○○復因該詐術
    而受騙分別匯二十三萬元入郵局帳號0000000000000張勝茂帳戶、
    匯三十萬元入郵局帳號00000000000000薛志誠帳戶。匯完後「宋
    永強」又再度詐稱：需再匯五十萬元才能領到彩金，惟此際甲○○已無資力繼續
    匯款，始未得逞，至此不詳之人與「童小姐」、「李志忠主任」、「張課長」、
    「宋永強」或其同夥已詐得甲○○之金額達六十一萬元。
二、乙○○因缺錢花用，並可得預見收受他人存摺及金融卡之人，可能藉該帳戶遂行
    財產上犯罪之目的，仍另起幫助他人詐欺之不確定犯意，於不詳之時、地，將其
    於九十二年十一月二十日所申請之中國信託商業銀行中港分行00000000
    0000000號帳戶、於九十三年一月三十日申請之合作金庫黎明分行000
    0000000000號帳戶、於九十三年三月二十三日申請金融卡之中華郵政
    股份有限公司臺中漢口路郵局第○一五八○五─一號帳戶、於九十三年三月二十
    五日申請之中華商業銀行臺中分行00000000000000號帳戶、日盛
    國際商業銀行臺中分行00000000000000號帳戶等之存摺、金融卡
    及密碼，以每個帳戶一千五百元之代價提供予姓名年籍不詳之人租用，任由該姓
    名年籍不詳之人與自稱係「林瑋曼」成年男女憑之遂行犯罪。嗣該姓名年籍不詳
    之人與自稱係「林瑋曼」之人竟基於意圖為自己不法所有之犯意聯絡，由自稱「
    林瑋曼」之人於九十三年四月七日十一時三十分許打電話予周慕貞，佯稱周慕貞
    昔日同事「林瑋曼」急需一筆錢周轉，周慕貞不疑有詐，即依指示匯五萬元入乙
    ○○之上述中國信託商業銀行中港分行000000000000000號帳戶
    。同月八日，周慕貞打電話向林瑋曼詢問事情處理如何，始知受騙。
三、案經法務部調查局航業海員調查處移送及臺中市警察局第一分局報告臺灣臺中地
    方法院檢察署檢察官偵查起訴。
    理  由
一、右揭犯罪事實，業據被告於本院準備及簡式審理時坦承不諱，其稱：他因缺錢花
    用，是看到報紙上辦門號送現金及有人收購帳戶、金融卡之廣告才將所申辦之門
    號以一個八百元之代價出售予他人，另帳戶則係以一個月一千五百元之代價出租
    予他人，待租賃期限到了，但對方手機無法聯繫，他原本要前往中國信託商業銀
    行將帳戶取消，因而遭查獲等語（見本院卷第頁），經查：
（一）系爭門號為被告於九十年十月二十五日向泛亞電信股份有限公司申請，另被告
      於九十二年十一月二十日向中國信託商業銀行中港分行開立00000000
      0000000號帳戶、於九十三年一月三十日申請之合作金庫黎明分行開立
      0000000000000號帳戶、於九十三年三月二十三日向中華郵政股
      份有限公司臺中漢口路郵局開立第○一五八○五─一號帳戶、於九十三年三月
      二十五日申請之中華商業銀行臺中分行00000000000000號帳戶
      、日盛國際商業銀行臺中分行00000000000000號帳戶等並申辦
      各該存摺、金融卡及密碼等情，有泛亞電信股份有限公司用戶申請書、單辦門
      號專案聲明書、中國信託商業銀行九十三年四月二十三日中信銀（93）洪發字
      第93028820054號函所附開戶資料及交易明細、中華商業銀行臺中分院九十三
      年五月二十七日（93）中銀中字第229號函附之開戶資料及交易明細、合作金
      庫銀行黎明分行九十三年五月二十五日合金黎營字第0930002468號函附之開戶
      資料及交易往來明細、中華郵政股份有限公司儲備處九十三年五月二十七日儲
      字第849號函附之立帳申請書及存提詳情表、日盛國際商業銀行臺中分行九十
      三年五月二十五日日盛銀臺中字第93264號函附之開戶基本資料及資金往來明
      細各一份在卷可稽（見九十二年度偵字第五二七六號偵查卷第三○六、三○七
      頁、見九十三年度偵字第八二○七號偵查卷第十九至二二、五十至六六、七六
      至七八頁）。本件被害人甲○○撥打被告所提供之手機門號予詐欺集團成員，
      受詐騙後，乃先後匯款共計六十一萬元予「李志忠主任」等人所組詐欺集團指
      定之帳戶內，另被害人周慕貞匯五萬元入被告之中國信託商業銀行中港分行0
      00000000000000號帳戶之事實，除據被害人甲○○、周慕貞於
      警詢中指述甚詳（見九十一年度警聲搜字第一九七二號卷第十六至十八頁，前
      開偵字第八二○七號偵查卷第十二頁，前開被害人於審判外之陳述，經被告及
      檢察官於本院審判程序同意作為證據，本院審酌該等陳述作成時之情況認為適
      當，核與刑事訴訟法第一百五十九條之五之規定相符，故採為認定本案犯罪事
      實之證據），亦有甲○○0000000000號台灣大哥大行動電話雙向通
      聯資料查詢表一份、郵政國內匯款持據三紙及前開中國信託商業銀行九十三年
      四月二十三日中信銀（93）洪發字第93028820054號函所附交易明細各一份附
      卷可稽（見九十一年度警聲搜字第一九七二號卷第一一七至一一八、一三六至
      一三八頁），是以該自稱「童小姐」、「李志忠主任」、「張課長」、「宋永
      強」等不法詐欺集團成員及不詳姓名之人與自稱「林瑋曼」之人確有以被告所
      申請之行動電話門號及開立之上開帳戶作為詐欺取財犯行供作被害人匯款往來
      之用無訛。
（二）按刑法上之故意，分為直接故意（確定故意）與間接故意（不確定故意），「
      行為人對於構成犯罪之事實，明知並有意使其發生者」為直接故意；又「行為
      人對於構成犯罪之事實，預見其發生而其發生並不違背其本意者」為間接故意
      ，刑法第十三條第一項、第二項定有明文。茲衡諸常情，今日一般人至電信公
      司申辦門號或至金融機關開設帳戶使用，係極為方便容易且迅速之事，且近年
      來以假貸款真詐財之犯罪類型層出不窮，該等犯罪，多數均係利用他人之行動
      電話門號及帳戶作為詐欺所得財物之出入帳戶，業經媒體廣為披載，是依一般
      人通常之知識、智能及經驗，均已詳知向陌生人購買、承租或其他方法取得門
      號、帳戶者，多係欲藉該帳戶取得不法犯罪所得，且隱匿帳戶內資金之實際取
      得人之身分，並利用他人之行動電話門號以逃避追查，則被告係成年且有智識
      之人，且其已供承出賣行動電話門號及出租帳戶予姓名年籍均不詳之人，係藉
      以獲取報酬，則對他人利用其所提供之門號或帳戶行詐財之犯行，亦應知之甚
      詳，自難諉稱不知，故被告對於交付系爭帳戶之存簿及提款卡予「阿明」等詐
      欺集團成員，將可能被用來作為詐欺取財等非法用途上，應有所預見，且不違
      背其本意。是以，被告仍提供其所有上開行動電話門號予「童小姐」、「李志
      忠主任」、「張課長」、「宋永強」等不法詐欺集團成員並出租其帳戶予不詳
      姓名之人與自稱「林瑋曼」之人，當堪認被告亦有容任或允許將其所有之行動
      電話門號及系爭帳戶作為詐欺取財之聯絡通訊及匯款指定帳戶使用，準此，被
      告顯有幫助詐欺取財之不確定故意存在，應堪認定。
（三）再按刑法上之幫助犯，係指以幫助之意思，對於正犯資以助力，而未參與實施
      犯罪之行為者而言。查被告將其所有之系爭門號、帳戶提供予「童小姐」、「
      李志忠主任」、「張課長」、「宋永強」等不法詐欺集團成員及不詳姓名之人
      與自稱「林瑋曼」之人詐騙成員作為詐欺取財之聯絡工具及匯款指定帳戶，乃
      係基於幫助「童小姐」、「李志忠主任」、「張課長」、「宋永強」等不法詐
      欺集團成員及不詳姓名之人與自稱「林瑋曼」之人等詐騙成員詐欺取財之不確
      定故意，而被告提供系爭門號、帳戶予該等詐欺集團成員之行為，分別均屬詐
      欺取財構成要件以外之行為，則被告均應屬以幫助之意思，參與詐欺取財構成
      要件以外之行為，應各均以詐欺取財之幫助犯論。
（四）綜上所述，被告上開自白與事證相符，自可採信。準此，本件事證明確，被告
      右揭犯行，堪予認定。
二、第按：
（一）前開不詳之人與「童小姐」、「李志忠主任」、「張課長」、「宋永強」或其
      同夥等成年男女所組成之詐欺犯罪集團，以手機傳送簡訊之方式，佯稱被害人
      甲○○中獎，使甲○○陷於錯誤，而依渠等利用被告所提供之門號聯絡並遵其
      指示先後匯款計六十一萬元至指定帳戶內，另「宋永強」又再度詐稱：需再匯
      五十萬元才能領到彩金，因被害人甲○○已無資力匯款，始未得逞，是前開不
      詳之人與「童小姐」」等成年男女所為，係連續犯刑法第三百三十九條第一項
      、第二項之詐欺取財罪及詐欺取財未遂罪，應論以一詐欺取財罪。又不詳之人
      與「李志忠主任」等成年男女間，就詐欺取財犯行，有犯意聯絡及行為分擔，
      為共同正犯。
（二）又上揭不詳之人與自稱係「林瑋曼」成年男女，以佯稱係周慕貞昔日同事「林
      瑋曼」需款孔急之情形下，詐使被害人周慕貞陷於錯誤下，依其指示匯款五萬
      元至被告所提供之帳戶，是前開不詳之人與自稱是「林瑋曼」之成年男女所為
      ，係犯刑法第三百三十九條第一項之詐欺取財罪。不詳之人與佯稱「林瑋曼」
      等成年男女間，就詐欺取財犯行，有犯意聯絡及行為分擔，為共同正犯。
（三）被告基於幫助不詳之人與「童小姐」、「李志忠主任」、「張課長」、「宋永
      強」或其同夥等成年男女所組成之詐欺犯罪集團不法詐欺集團成員向他人詐欺
      取財之不確定故意，將向泛亞電信股份有限公司所申請使用之0000000
      000號行動電話出售供聯絡詐財之用，核其所為，係犯幫助犯刑法第三百三
      十九條第一項之共同連續詐欺取財罪。
（四）又被告基於幫助不詳之人與自稱係「林瑋曼」等成年男女之詐騙成員向他人詐
      欺取財之不確定故意，將所申請之上開五本帳戶存摺、金融卡及密碼出租供詐
      財之用，核其所為，係幫助犯刑法第三百三十九條第一項之共同詐欺取財罪。
（五）被告係分別以幫助「童小姐」等詐欺集團及自稱「林瑋曼」之詐騙成員犯罪之
      意思而參與，所為均核係刑法第三百三十九條第一項之幫助犯，爰各依正犯之
      刑減輕。
（六）被告所犯前開二罪之間，犯意各別，行為互殊，應予分論併罰。
（七）爰審酌被告得以知悉所提供之行動電話門號及帳戶將有可能遭人供做詐欺取財
      之工具，竟任將將其所有之門號及帳戶交付予不法份子使用，非惟幫助詐騙者
      遂行詐財目的，同時使詐財者得以隱匿其真實身分，降低遭查獲之風險，助長
      犯罪之猖獗，破壞社會秩序甚鉅，兼考量被害人甲○○、周慕貞分別因遭詐騙
      之款項達六十一萬元、五萬元，且被告犯後坦承犯行等等一切情狀，分別量處
      如主文所示之刑及諭知易科罰金之折算標準，併定其應執行之刑。
據上論斷，應依刑事訴訟法第二百七十三條之一第一項、第二百九十九條第一項前段
，刑法第三十條第一項、第二項、第三百三十九條第一項、第二項、第五十一條第五
款，罰金罰鍰提高標準條例第一條前段、第二條，判決如主文。
中      華      民      國      九十三      年      七      月     七   日
                                臺灣臺中地方法院刑事第十二庭
                                        法  官  劉  兆  菊
右正本證明與原本無異。
如不服本判決，應於送達後十日內向本院提出上訴狀（須附繕本），上訴於臺灣高等
法院臺中分院。
                                        書記官
中      華      民      國      九十三      年      七    月      七    日
附錄論罪科刑法條
中華民國刑法第三百三十九條
 (普通詐欺罪)
意圖為自己或第三人不法之所有，以詐術使人將本人或第三人之物交付者
，處五年以下有期徒刑、拘役或科或併科一千元以下罰金。
以前項方法得財產上不法之利益或使第三人得之者，亦同。
前二項之未遂犯罰之。
刑法第三十條
幫助他人犯罪者，為從犯。雖他人不知幫助之情者，亦同。
從犯之處罰，得按正犯之刑減輕之。
